【裁判字號】    89,交易,678
【裁判日期】    900606
【裁判案由】    過失傷害
【裁判全文】
臺灣臺中地方法院刑事判決                        八十九年度交易字第六七八號
    公  訴  人  臺灣台中地方法院檢察署檢察官
    被      告  甲○○
右列被告因過失傷害案件，經檢察官提起公訴（八十九年度偵字第一０四二三號），
本院判決如左：
    主  文
甲○○因過失傷害人，累犯，處有期徒刑參月，如易科罰金，以佰元折算壹日。
    事  實
一、甲○○曾於民國八十八年間，因妨害風化案件，經法院判處有期徒刑四月，甫於
    八十八年八月三十一日易科罰金執行完畢，仍不知警惕。於八十九年一月二十五
    日凌晨零時許 (起訴書誤載為八十九年一月二十四日晚間十一時許)，駕駛車牌
    號碼ＰＳ─七五六三號自小客車，自台中市○○區○○路沿快車道由東往西方向
    行駛，途經廣福路二九八號前時，適因下雨致視線不清，甲○○本應更注意車前
    狀況以隨時採取必要之安全措施，並應減速慢行作隨時停車之準備，而依當時之
    情形，亦無不能注意之情事，詎竟疏未注意及此，非但未減速慢行作隨時停車之
    準備，反以約四十公里之時速向前行駛；復全然未發覺前方有先前因騎乘車牌號
    碼ＪＪＳ─００三號機車與車號不詳之車輛發生車禍但未受傷，亦疏於注意自身
    安全而站立於快車道等待救援之乙○○，乃致於無法採取必要之安全措施，而將
    乙○○碰撞倒地，造成乙○○受有左脛骨骨折、右小腿開放性挫裂傷、顏面挫裂
    傷等傷害。甲○○於肇事後，犯罪偵查機關未發覺前，主動向到場處理之警員丙○○告知其為肇事之人，自首而接受裁判。
二、案經乙○○訴由臺灣臺中地方法檢察署檢察官偵查起訴。
    理  由
一、訊據被告甲○○固供承於右揭時地駕車與告訴人乙○○發生車禍之事實，核與告
    訴人指述情節除車禍發生原因外大致相符，並有交通事故受理紀錄表影本、警繪
    肇事現場草圖影本、道路交通事故調查報告表各一紙、相片三張可資佐證，而告
    訴人因本件車禍受有如事實欄所示之傷害，亦有澄清綜合醫院診斷證明書一紙在
    卷可憑。被告雖矢口否認有何過失傷害犯行，辯稱：係告訴人騎乘機車突然自伊
    所駕駛自小客車右側偏至快車道始發生碰撞云云。惟查：
(一)、按汽車行駛時，駕駛人應注意車前狀況，並隨時採取必要之安全措施；因雨霧
      致視線不清時，應減速慢行，作隨時停車之準備；行人應在劃設之人行道行走
      ，在未劃設人行道之道路，應靠邊行走，並不得在道路上任意奔跑、追逐、嬉
      戲或坐、臥、蹲、立，阻礙交通，道路交通安全規則第九十四條第三項、第九
      十三條第一項第五款、第一百三十三條分別定有明文。前開交通規則為被告及
      告訴人所應注意，而在肇事當時，亦無不能注意之情事。
(二)、告訴人先前係因騎乘機車與車號不詳之車輛發生車禍但未受傷，而站立於快車
      道等待救援時，遭被告駕駛之自小客車撞傷之事實，業據告訴人指述明確；且
      依卷附之照片、警繪肇事現場草圖影本所示、證人即至現場處理之警員丙○○
      於本院九十年五月二十三日審理時之證述，被告所駕駛自小客車係右前車頭凹
      陷破損，前擋風玻璃全部破碎，而告訴人所騎乘之機車係車頭處毀損，則依被
      告所駕駛自小客車受損之部位觀之，告訴人當時之位置應在被告前方，遭被告
      自後方追撞，是果如被告所言，係告訴人騎乘機車突然自伊所駕駛自小車右側
      偏至快車道始發生碰撞云云，告訴人所騎乘機車受損之部位當在車後或左側，
      斷無車頭受損之可能，被告之辯解，顯與實情不符；又證人即在被告先前發生
      車禍後接到電話之丁○○於本院同日審理時亦證稱：「 (問：告訴人發生車禍
      當天有無打電話給你？)有的，我通常都是在晚上十一點就寢，告訴人在晚上
      十一點四十分打我家電話，0000000號，他跟我說他和人家相撞，他說
      有一台小貨車倒車出來，他說機車車頭和小貨車相撞，他說人沒有怎麼樣，叫
      我去載他，後來我再打行動電話，他就都沒有接聽了」等語，是依證人丁○○
      之上開證述，更益足徵告訴人所指述之事實為真實，被告所辯，應係卸責之詞
      ，不足採信。
(三)、本件肇事當時正在下雨，且視線不清，迭據被告於偵審中供明，並有前開道路
      交通調查報告表可憑，則被告行駛至上開視線不清之路段時，在無不能注意之
      情形下，應更注意車前狀況以隨時採取必要之安全措施，並應減速慢行作隨時
      停車之準備。惟依被告於偵審中之供述：當時駕車之時速約四十公里等語；又
      依被告於檢察官八十九年四月七日訊問時供陳：「 (問：你多遠看到告訴人？
      )都沒有看到對方，直到我玻璃破了才踩煞車」等語，足見被告於事故發生當
      時非但未減速慢行作隨時停車之準備，反以四十公里之時速向前行駛；復全然
      未發覺前方有告訴人站立於車道內，乃致於無法採取必要之安全措施，將告訴
      人碰撞倒地受傷，應堪認定，被告就本件事故之發生應有過失，且被告之過失
      行為與告訴人之傷害間顯有相當因果關係。至於告訴人騎乘機車與車號不詳之
      車輛發生車禍但未受傷正等待救援時，在無不能注意之情形下，雖亦應注意自
      身安全，不得站立於道路上而妨害交通，惟告訴人竟逕自站立於快車道上，致
      為被告所駕駛自小客車撞及受傷，告訴人就本件事故之發生，自亦有疏失之處
      ，然未能因此解免被告刑責。本件車禍經送請鑑定結果，亦為相同之認定，有
      台灣省台中市區車輛行車事故鑑定委員會九十年四月十九日中市鑑字第九００
      一五四號鑑定意見書在卷可憑。因而事證明確，被告犯行堪以認定，應予依法
      論科。
二、被告因駕車之過失致告訴人受傷，核其所為，係犯刑法第二百八十四條第一項前
    段之過失傷害罪。被告曾於八十八年間，因妨害風化案件，經法院判處有期徒刑
    四月，甫於八十八年八月三十一日易科罰金執行完畢，有卷附台灣高等法院被告
    全國全案紀錄表及台灣台中地方法院檢察署刑案資料查註紀錄表在卷可考，其於
    執行完畢後五年內，再犯本件有期徒刑以上之刑之罪，係累犯，應依法加重其刑
    。被告於肇事後，犯罪偵查機關未發覺前，主動向到場處理之警員丙○○告知其
    為肇事之人，業據證人丙○○於本院九十年五月二十三日審理時證述屬實，雖被
    告否認有過失，但因行為是否構成犯罪，乃因法院加以認定，並非憑行為人之承
    認與否而予確定，被告既已主動向到場警員告知其為肇事之人，且接受法院裁判
    ，自仍應認為被告已自首 (司法院七十二年二月十一日七二廳刑一字第一三二號
    函、七十二年四月三十日七二廳刑一字第三七六號函意旨參照)，應依刑法第六
    十二條前段規定減輕其刑，並先加後減。爰審酌被告素行，過失程度、告訴人與
    有過失、告訴人所受傷害非輕、肇事後雖與告訴人達成和解 (本院九十年度交附
    民字第一０九號)但未能履行以取得諒解等一切情狀，量處如主文所示之刑，並
    諭知易科罰金之折算標準，以資懲儆。
據上論斷，應依刑事訴訟法第二百九十九條第一項前段，刑法第二百八十四條第一項
前段、第四十七條、第六十二條前段，修正後刑法第四十一條第一項前段，罰金罰鍰
提高標準條例第一條前段、第二條，判決如主文。
中      華      民      國    九十    年      六      月  六       日
                                    臺灣臺中地方法院交通法庭
                                        法  官  劉長宜
右正本證明與原本無異。
如不服本判決，應於判決送達後十日內向本院提出上訴狀，上訴於臺灣高等法院臺中
分院( 須附繕本 )。
                                          書記官
中      華      民      國    九十    年      六      月      七        日
附錄論罪科刑法條
刑法第二百八十四條第一項前段
因過失傷害人者，處六月以下有期徒刑、拘役或五百元以下罰金。


司法院資訊處製作；財團法人民間司法改革基金會備份。
